---
title: "Ejemplo de uso de RMarkdown para estadística descriptiva"
author: "S.Acevedo"
date: "2022-12-14"
output: pdf_document
---

```{r setup, include=FALSE}
knitr::opts_chunk$set(echo = TRUE)
```

# Son los machos mas pesados que las hembras?

## Esta hipótesis se evaluará por medio de estadística descriptiva y análisis t-test

- Hola
- Chile

* Hola
* Chile

1. Hola
2. Chile

```{r}
library(tidyverse) # primero cargaremos las librerias necesarias
library(datos)
# Luego calculamos para la variable masa_corporal_g:
# el promedio, desviación  estándar y error estándar
analisis_masa_por_sexo <-
pinguinos %>%
  group_by(sexo) %>%
  drop_na() %>% 
  summarise(promedio = mean(masa_corporal_g), #promedio
            sd = sd(masa_corporal_g), # desv estandar
            n = n(), # contar por grupos
            se = sd/sqrt(n)) # error estandar:
```

\pagebreak

## Gráfico de masa corporal para machos y hembras

El promedio global corresponde a `r mean(pinguinos$masa_corporal_g, na.rm = TRUE)`. El gráfico muestra las diferentes de masa entre machos y hembras

```{r, echo=FALSE}
analisis_masa_por_sexo %>% 
  ggplot(aes(x = sexo, y = promedio, fill = sexo)) +
  geom_col() +
  geom_errorbar(aes(ymin = promedio - se, ymax = promedio + se),
                width=.2) +
  labs(x = "sexo", y = "promedio \n en gramos (g)") 
```

Comentarios
1. `echo = FALSE` evita mostrar el código
2. Usando ``\n`` podemos hacer "enter" dentro de ggplot

